【裁判字號】    97,易,4352
【裁判日期】    980227
【裁判案由】    妨害名譽
【裁判全文】
臺灣臺中地方法院刑事判決              97年度易字第4352號
公  訴  人  臺灣臺中地方法院檢察署檢察官
被      告  甲○○
上列被告因妨害名譽案件，經檢察官提起公訴（97年度偵字第14
003號），本院判決如下：
    主    文
甲○○犯公然侮辱罪，累犯，處拘役貳拾伍日，如易科罰金，以
新臺幣壹仟元折算壹日。
    犯罪事實
一、甲○○前因賭博案件，經本院判處有期徒刑3月確定，於民
    國96年10月8日易科罰金執行完畢。竟不知悔改，於97年3月
    13日下午3時許，在乙○○所經營位在臺中市○區○○路698
    之2號之「漢寶古美術古董店」之不特定人得以共見共聞處
    所，因聯繫房屋租賃事宜，與乙○○發生口角，竟基於公然
    侮辱之犯意，公然出言：「幹你娘雞巴，你給我裝瘋」（臺
    語）之足以減損乙○○名譽之言語，辱罵乙○○，並以手掌
    拍打乙○○所有置放在該店內之茶桌。
二、案經乙○○訴由臺中市警察局第二分局報告臺灣臺中地方法
    院檢察署檢察官偵查起訴。
    理    由
一、證據能力之說明﹕
    按現行刑事訴訟法為保障被告之反對詰問權，排除具有虛偽
    危險性之傳聞證據，以求實體真實之發見，於該法第159條
    第1項明定被告以外之人於審判外之言詞或書面陳述，除法
    律有規定者外，不得作為證據。又「被告以外之人於偵查中
    向檢察官所為之陳述，除顯有不可信之情況者外，得為證據
    」，刑事訴訟法第159條之1第2項定有明文。此乃立法者以
    刑事訴訟法規定檢察官代表國家偵查犯罪、實施公訴，依法
    有訊問被告、證人、鑑定人之權，且實務運作時，偵查中檢
    察官向被告以外之人所取得之陳述，原則上均能遵守法律規
    定，不致違法取供，其可信性極高，為兼顧理論與實務為由
    ，而對「被告以外之人於偵查中向檢察官所為之陳述」，例
    外設定其具備非顯不可信之要件時，得為證據。本件證人林
    正平、林嘉祥於偵查中向檢察官所為之陳述（見偵字卷第42
    、43頁），業經具結且查無顯不可信之情形存在，依上開刑
    事訴訟法第159條之1第2項規定，具證據能力。
二、認定犯罪事實所憑之證據及理由﹕
  (一)訊據被告甲○○固坦承有於上開時、地，以臺語說「幹你娘
    雞巴，你給我裝瘋」，及有用手掌拍打放在「漢寶古美術古
    董店」內之茶桌之事實，惟矢口否認有何公然侮辱犯行，辯
    稱：伊沒有指著乙○○罵，只是一時氣憤脫口而出，伊沒有
    侮辱之意思云云。經查：
    １證人林正平於97年7月31日偵訊中具結證稱：97年3月13日
      其有去乙○○的漢寶古美處的店，當時其與乙○○坐在店
      裡面，被告與林嘉祥一起進來，他們在門外沒有說話，直
      接走進來沒幾秒後，其就聽到砰一聲，被告就指著乙○○
      說「你給我裝瘋，你說要打電話給我但是沒打，我給你你
      也沒接，到底什麼意思」，「（問﹕有無聽到甲○○或林
      嘉詳說什麼話？）林嘉祥從頭到尾都沒有講話，甲○○剛
      進去店裡時有說『幹你娘雞巴，你給我裝瘋等語』」等語
      明確（見偵字卷第42頁）。
    ２證人林嘉祥於97年7月31日偵訊中亦具結證稱：「（有無
      與甲○○在97年3月13日下午一起去漢寶古美處店？）有
      。（甲○○有無辱罵乙○○？）甲○○一進門時有說你怎
      麼爽約，甲○○說『幹你娘雞巴，你把我裝瘋等語』，是
      在店裡面講的，他們兩個就在店內爭執，乙○○的口氣也
      不好，甲○○有敲一下桌子，敲很大力」等語（見偵字卷
      第43頁）。
    ３依上開兩位證人之證言，可知當日被告因認乙○○說要打
      電話給伊而未打，認為乙○○爽約，而前至「漢寶古美術
      古董店」對著乙○○以臺語說「幹你娘雞巴，你給我裝瘋
      」，及用手掌拍打「漢寶古美術古董店」內之茶桌。另卷
      附之監視器畫面光碟1片及翻拍照片50張，亦可佐證被告
      前至「漢寶古美術古董店」，對人辱罵及以手拍桌之事實
      。此外，被告亦曾於97年4月29日警詢中坦承有對乙○○
      大聲咆哮之情（見警卷被告97年4月29日警詢筆錄）。是
      被告當日於「漢寶古美術古董店」內對著乙○○以臺語罵
      「幹你娘雞巴，你給我裝瘋」，及用手掌拍打放在店內茶
      桌之事實，堪以認定。
  (二)按所謂侮辱乃對他人為有害於感情名譽之輕蔑表示，足使他
    人在精神上、心理上有感受到難堪或不快之虞者，亦即侮辱
    行為本身須具有侵害他人感情名譽之一般危險，始足當之。
    又按刑法分則中公然二字之意義，係指以不特定人或多數人
    （包括特定多數人在內）得以共見共聞之狀況為已足，此經
    司法院院解字第2033號解釋及司法院大法官會議釋字第145
    號解釋在案。故所謂公然，乃不特定人或多數人直接行以共
    見共聞之狀態，至於現場實際上有多少人見聞，均非所問。
    查被告以臺語向告訴人乙○○辱罵「幹你娘雞巴，你給我裝
    瘋」，觀卷附之50張監視器翻拍照片中被告當時說話之態度
    、氣勢、及神情，加上被告拍打桌面之動作，衡諸一般社會
    通念，被告當時對於告訴人所為之輕蔑表示，已足使告訴人
    在精神上、心理上感受到難堪。是被告辯稱其無侮辱之意思
    云云，尚難採信。又被告辱罵告訴人之地點即「漢寶古美術
    古董店」係屬不特定人直接得以共見共聞之公共處所，則被
    告於不特定人得以共見共聞之場所公然侮辱告訴人之犯行，
    洵堪認定。
三、論罪科刑﹕
    核被告所為，係犯刑法第309條第1項之公然侮辱罪。被告有
    犯罪事實欄所載之前科，有臺灣高等法院被告前案紀錄表附
    卷可稽，其於有期徒刑執行完畢後，5年內故意再犯本件有
    期徒刑以上之罪，為累犯，應依法加重其刑。爰審酌被告僅
    因聯繫房屋租賃事宜而與告訴人發生爭執，即公然以上開不
    堪入耳之言詞辱罵告訴人，致告訴人之名譽受損，被告犯後
    猶飾詞卸責，且未賠償告訴人損害，及告訴人名譽受損之程
    度等一切情狀，量處如主文所示之刑，並諭知易科罰金之折
    算標準。
四、適用之法律﹕
  (一)刑事訴訟法第299條第1項前段。
  (二)刑法第309條第1項、第47條第1項、第41條第1項前段。
  (三)刑法施行法第1條之1第1項、第2項前段。
本案經檢察官丙○○到庭執行職務。
中    華    民    國    98    年    2     月    27    日
                      刑事第十五庭  法  官  戴嘉慧
上正本證明與原本無異。
如不服本判決，應於收受送達後10日內向本院提出上訴書狀（應
敘述具體理由並附繕本）。
上訴書狀如未敘述理由，應於上訴期間屆滿後20日內補提理由書
於本院。
告訴人或被害人對於判決如有不服具備理由請求檢察官上訴者，
其上訴期間之計算係以檢察官收受判決正本之日期為準。
                                    書記官  劉晴芬
中    華    民    國    98    年    2     月    27    日
【附錄本案論罪科刑法條】
《中華民國刑法第309第1項》
公然侮辱人者，處拘役或三百元以下罰金。


司法院資訊處製作；財團法人民間司法改革基金會備份。
